---
title: "Laboratorio de Tidy Data"
author: "Tepi"
date: "9/28/2024"
output: 
  md_document: default
---


## Objetivos 

1. Familiarizarse con el concepto de *Tidy Data* basado en el trabajo de Hadley Wickham. 
2. Aprender a utilizar la funcion ```melt```. y la función ```gather()``` y las funciones ```pivot``` de ```dplyr```.


```{r,echo=TRUE, warning=FALSE,message=FALSE}
library(tidyverse)
library(tidyr)
library(dplyr)
library(stringr)
```


###pivot_longer 


## Ejemplos: 

Generaremos el dataset teórico que vimos en la presentación de la clase.

```{r, echo=TRUE ,cache=TRUE}

df <- data.frame(row = LETTERS[1:3], a = 1:3, b = 4:6, c = 7:9)
df
```


```pivot_longer```de la libreria *dplyr*:

Pivot longer tiene como parametros las columnas que se van a transformar, el nombre que va a tener esas columnas, y los valores.

Primer ejemplo: Usando pivot longer definiendo las columnas que no queremos transformar.

```{r}
df %>% 
  pivot_longer(cols = !row, names_to = "letters", values_to = "vals")
```

Segundo ejemplo: Usando pivot longer definiendo las columnas que queremos transformar.

```{r}
df %>% 
  pivot_longer( cols = c(a,b,c), names_to = "letters", values_to = "vals")

```


# Ejercicio 

Exportemos el archivo llamado *raw.csv* 

Este dataset es de la World Health Organization y cuenta los casos de Tuberculosis en varios paises. m es masculino, f es femenino y los numeros son el rango de edad en el que se encuentra la persona.




```{r, echo=TRUE,cache=TRUE}
raw<-read.csv("raw.csv")
head(raw)

```

# Laboratorio

Transformar el dataset a formato Tidy.



Primer paso: Bajar las columnas que tienen variables a filas.

```{r,echo=TRUE,cache=TRUE, eval=FALSE}
raw_longer <-raw %>% 
  pivot_longer(, names_to = "column", values_to = "cases")

raw_longer %>%
  head()

```

Segundo paso: Separar las variables que estan en la misma columna extrayendo la variable de sexo (m,f).

Sugerencia, utilizar la funcion ```str_sub()``` del paquete **stringr**

```{r, echo=TRUE, cache=TRUE, eval=FALSE}
raw_longer$sex <- str_sub(, start = ,end = )
```

Tercer paso: Extraer y formatear la variable de edad.

```{r, echo=TRUE, cache=TRUE, eval=FALSE}

ages <- c("0-4", "5-14", "0-14", "15-24", "25-34", "35-44", "45-54", "55-64", "65+", NA)

raw_longer <- raw_longer %>%
  mutate(age = factor(recode(str_sub(, ), 
                             "04" = "0-4", 
                             "514" = "5-14", 
                             "014" = "0-14", 
                             "1524" = "15-24", 
                             "2534" = "25-34", 
                             "3544" = "35-44", 
                             "4554" = "45-54", 
                             "5564" = "55-64", 
                             "65" = "65+", 
                             "u" = NA_character_),
                      levels = ))



```




