---
title: "Lubridate Lab"
author: "Michelle"
date: "10/6/2024"
output: pdf_document
---

```{r setup, include=FALSE}
knitr::opts_chunk$set(echo = TRUE)
```

## Laboratorio de la libreria Lubridate

```{r, cache=TRUE, echo=TRUE, message=FALSE}
##cargar librerias
library(nycflights13)
library(lubridate)
library(dplyr)

```

## Resuelva las siguientes preguntas: 

### Ejercicio 1: Convertir columnas de hora en fecha-hora

Problema: Convierte las columnas dep_time (hora de salida) y arr_time (hora de llegada) en objetos de tipo datetime usando make_datetime() de lubridate. Recuerda que estas columnas están en formato militar (HHMM).

Ayuda: Investiga la funcion matematica de modulo de r.



## Ejercicio 2: Duracion del vuelo

Calcula el tiempo de vuelo total en minutos entre las columnas dep_time y arr_time que calculaste en el primer Ejercicio.


## Ejercicio 3: Extraer componentes de fechas

Extrae el dia de la semana y la hora en que salieron los aviones y guardalos en las variables `dep_day_of_week` y `dep_hour`.



## Ejercicio 4: Crear nuevas columnas con el día de la semana y la semana del año

Problema: Usando la columna `time_hour`, crea una nueva columna que indique el día de la semana y otra que indique la semana del año en la que ocurrió el vuelo.

Ayuda: Invesitga la funcion wday de lubridate.

## Ejercicio 5: Encontrar los vuelos que salieron los fines de semana

Problema: Filtra los vuelos que despegaron un sábado o domingo y devuelve el total de vuelos en fines de semana.



